【裁判字號】    89,簡上,53
【裁判日期】    890726
【裁判案由】    損害賠償
【裁判全文】
臺灣嘉義地方法院民事判決  八十九年度簡上字第五十三號
    上  訴  人  乙○○
    被上訴人    甲○○
右當事人間損害賠償事件，上訴人對於中華民國八十八年十一月三十日本院嘉義簡易
庭八十八年度嘉簡字第六二九號第一審判決提起上訴，本院判決如左：
    主  文
上訴駁回。
第二審訴訟費用由上訴人負擔。
    事  實
甲、上訴人方面：
一、聲明：原判決廢棄，被上訴人在第一審之訴駁回。
二、陳述：除與原審判決書所載者相同，茲予引用外，補稱：
（一）本案起緣於當時上訴人盆栽遭破壞，詢及被上訴人，上訴人並非惡意之口頭禪
      ，被上訴人自行對號入座所發生之口角爭執，時值被上訴人之妻亦加入圍罵，
      其辱罵更有過之上訴人，檢察官採信被上訴人之指訴，未予上訴人調證之機會
      ，即聲請簡易判決處刑，簡易庭亦未開庭即處被告罰鍰，上訴人接獲判決書，
      愚昧的想自認倒楣，息事寧人，然人心不古，被上訴人求償五十萬元。
（二）被上訴人所言不實，係故意陷害上訴人於不義，且被上訴人於八十八年度偵字
      第六００四號偽證案，其妻、女都對被告與證人林福吉當面恐嚇，此種對上訴
      人有利之判決，原審均未於判決書上交待。被上訴人自承有辱罵上訴人，且不
      擇手段製造虛假、故意陷害，甚至恐嚇上訴人，還要上訴人賠償被上訴人，實
      難服於人。
三、證據：援用原審之立證方法。
乙、被上訴人方面：
一、聲明：駁回上訴。
二、陳述：與原審判決書所載者相同，茲予引用。
三、證據：援用原審之立證方法。
丙、本院依職權調閱本院八十七年度嘉簡字第七二二號刑事卷。
    理  由
一、本件被上訴人起訴主張：上訴人於民國八十七年九月二十九日上午十一時五十分
    許，在嘉義縣竹崎鄉灣橋村朴子埔五鄰一七０巷十弄七號被上訴人住宅前，誣指
    被上訴人毀其盆栽、花草，當眾破口大罵、公然侮辱被上訴人：「小人，下流，
    幹你娘．．．。」，係侵害被上訴人名譽，依民法第一百九十五條第一項之規定
    ，請求上訴人賠償非產財上損害新台幣（以下同）五十萬元等語（被上訴人於原
    審原請求上訴人賠償五十萬元，原審駁回其超過二萬元部分之請求，被上訴人就
    該部分聲明上訴，因未符法定程定，業經原審駁回確定，是該超過二萬元之部分
    不在本審審理範圍）。上訴人則以：上訴人固有辱罵被上訴人，但被上訴人與其
    妻亦有辱罵上訴人，原審僅判決上訴人賠償被上訴人，實難折服等語，資為抗辯
    。被上訴人主張其於右揭時、地遭上訴人辱罵之事實，為上訴人所自認，證人林
    秀華於原審結證稱：其在樓上，聽到外面吵，其跑上三樓，看到上訴人跑到對面
    ，聽到他們二個相罵，聽起來上訴人罵被上訴人賊子賊孫，誤人子弟，並用三字
    經罵被上訴人等語（原審卷第七九頁以下）；證人林福吉於原審結證稱：其在屋
    內修理水龍頭時聽裡面有人相罵，共有三人在相罵，其確定被上訴人亦有罵上訴
    人，是雙方面都有以三字經相罵，有國語、台語，罵得難聽等語（原審卷第七九
    頁以下），且上訴人於刑事部分臺灣嘉義地方法院檢察署八十七年度偵字第六二
    六號檢察官偵查時，亦坦承：有於八十七年九月二十九日上午十一時五十分許，
    在住處門前罵被上訴人小人、下流、誤人子弟、幹你娘沒錯，當時被上訴人在他
    家門口等語，證人楊美月、林秀華亦有相同之證述（偵查卷第七頁反面以下），
    經本院調閱本院八十七年度嘉簡字第七二二號刑事卷（含上開偵查卷）核閱屬實
    ，堪信被上訴人之主張為真實。
二、按因故意或過失，不法侵害他人之權利者，負損害賠償責任；不法侵害他人之名
    譽者，被害人雖非財產上之損害，亦得請求賠償相當之金額，民法第一百八十四
    條第一項前段、第一百九十五條第一項分別定有明文。本件上訴人既於右揭時地
    公然辱罵被上訴人，且該等言詞足以損及被上訴人之名譽，除構成刑法第三百零
    九條之公然侮辱罪外，係以故意不法侵害原告之名譽，原告訴請被告賠償精神慰
    撫金，自屬於法有據。
三、被上訴人主張名譽為第二生命，第二生命喪失，第一生命有何意義，被上訴人服
    務教職三十二載，兢兢業業，竟為上訴人以「誤人子弟」一語勾銷，實令其痛心
    ，又其先母與上訴人無冤無仇，上訴人竟公然辱罵「幹你娘」，誰無父母，所謂
    ：「利刃割體痕易合，惡語傷人恨難消。」被上訴人受上訴人惡言無端侮辱，是
    終生之痛，為此，請求上訴人賠償慰撫金五十萬元，以資慰藉等情。本院審酌兩
    造為鄰居關係，本案發生前即時生糾紛，感情不睦，又本案源自上訴人未查明其
    盆栽花木枯死之原因，即任意懷疑為被上訴人所為而口出穢言，被上訴人為教師
    ，服務教界三十餘載，有其所提出之畢業證書、教師證書、成績考核通知書及獎
    章等在卷可稽，其受上訴人侮辱，自有難以平復之精神上損害，被上訴人每月薪
    資所得為五萬五千餘元，上訴人現與人合夥經營種植有機蔬菜，家境小康，分別
    據兩造陳明在卷，並互不爭執等情況，認被上訴人請求五十萬，誠屬過高，應予
    核減為二萬元，方屬公允。
四、按應付利息之債務，其利率未經約定，亦無法律可據者，週年利率為百分之五，
    民法第二百零三條定有明文。從而被上訴人依侵權行為之法律關係請求上訴人賠
    償其非財產上之損害，於二萬元及自起訴狀繕本送達上訴人翌日即八十八年七月
    一日起至清償日止，按年息百分之五計算之法定遲延利息之範圍內為有理由，應
    予准許，逾此範圍之請求，為無理由，應予駁回。原審就上開應准許部分為被上
    訴人勝訴之判決，並依被上訴人聲請宣告假執行，經核於法並無不合，上訴意旨
    指摘原判決不當，求予廢棄改判，難認有理由，應駁回其上訴。至於上訴人主張
    被上訴人當時亦有辱罵上訴人，所舉之證人林福吉亦有相同之證述等語，惟雙方
    互相辱罵係互為侵權行為，與雙方行為為損害之共同原因者有別，是兩造當時縱
    有互為辱罵之情形，上訴人亦不得主張過失相抵，上訴人於原審又未請求被上訴
    人賠償，本於不告不理之原則，原審就被上訴人是否應賠償上訴人之部分，自無
    從為審酌，附此敘明。
五、據上論結，本件上訴為無理由，依民事訴訟法第四百三十六條之一第三項、第四
    百四十九條第一項、第七十八條，判決如主文。
中      華      民      國    八十九    年      七      月    二十六    日
~B臺灣嘉義地方法院民事庭
~B    審判長法官  王明宏
~B    法      官  曾文欣
~B    法      官  黃渙文
右為正本係照原本作成。
本判決不得上訴。
中      華      民      國    八十九    年      七      月    二十七    日
~B    書  記  官  李宏仁


司法院資訊處製作；財團法人民間司法改革基金會備份。
